最高法院刑事判決　　　　　　　　　　　　　　　九十三年度台上字第三四八０號
　　上　訴　人　甲○○
右上訴人因違反水土保持法案件，不服台灣高等法院中華民國九十年十月十九日第二
審更審判決（九十年度上更(一)字第八三二號，起訴案號：台灣台北地方法院檢察署八
十七年度偵字第九一０四號），提起上訴，本院判決如左：
    主  文
原判決撤銷，發回台灣高等法院。
    理  由
本件原判決撤銷第一審不當之判決，改判論處上訴人甲○○在私人山坡地內未經同意
擅自從事於山坡地內堆積土石，處理廢棄物之經營，致生水土流失、未遂罪刑，固非
無見。
惟查：(一)、按水土保持法第三十二條第一項之在私有山坡地內，未經同意從事水土保
持法第八條第一項第五款之堆積土石、處理廢棄物之經營罪，依同條第三項另有處罰
因過失犯該罪致釀成災害者之規定以觀，應為故意犯自明。本件原判決理由二｜(二)項
內既認定載敘：經查坐落台北縣新店市○○段大湖底小段第二七二號土地面積高達一
萬四千二百九十六平方公尺，範圍甚大，佔用該同小段地號一四三土地僅五十三平方
公尺，參以該土地所有權人蘇銘誠於原審之前審中證稱：「不是很清楚（被告有無使
用其土地），要鑑界才知道，是荒地沒有使用……」（見原審上訴字第七三八號卷第
二十七頁）等語以觀，即令該土地所有權人亦且不知其土地坐落何處，則上訴人所辯
不知有越界之情事，應堪採信，為其論斷之基礎，倘若可取。則上訴人未經蘇銘誠同
意使用上開一四三號之山坡地部分，似應僅屬過失之範疇，得否逕以故意犯論擬，殊
有疑義，不無商榷之餘地。原審就此未詳加審究釐清，卻於判決理由三項內又併認上
訴人此部分行為亦係犯前述之水土保持法第三十二條第一項之犯行，自難謂無判決適
用法則不當之違誤。(二)、次按行為後法律有變更者，適用裁判時之法律，刑法第二條
第一項定有明文。經查水土保持法業於民國（下同）八十九年五月十七日修正公布，
原所謂「山坡地」依同法第三條第三款規定，已修正為「係指國有林事業區、試驗用
林地、保安林地，及經中央或直轄市主管機關參照自然形勢，行政區域或保育、利用
之需要，就合於下列情形之一者，劃定範圍，報請行政院核定公告之公、私有土地：
標高在一百公尺以上者，標高未滿一百公尺，而平均坡度百分之五以上者」。與修正
前水土保持法第三條第三款之規定對山坡地所為之定義已有不同。本件坐落台北縣新
店市○○段大湖底小段二七二與一四三號土地，雖經行政院六十八年十一月二十日台
經字第一一七０一號函核定，台灣省政府六十九年二月六日府農山字第一二０一六六
號公告為法定山坡地，及行政院八十六年七月三十一日台八十六農三０八二四號函核
定，台灣省政府八十六年十月八日八六府農水字第一六八八六七號公告列為水土保持
法所適用之山坡地，固有台北縣政府八十七年十二月十五日八七北府農六字第三八四
四三一號函在卷可稽（見第一審卷第五十五頁）。惟於水土保持法八十九年五月十七
日修正公布後，究否有依修正後之法律經由中央主管機關行政院農業委員會劃定報請
核定公告，遍查卷內證據資料付之闕如，尚欠明瞭。原審未就此調查清楚，遽行判斷
，已不無速斷。且原審於九十年十月十九日判決時，亦疏未為新舊法律之比較適用，
而逕適用修正前之舊法論科，於法亦有未合。依上所述，上訴意旨執此指摘原判決不
當，非無理由，應認仍有撤銷發回更審之原因。
據上論結，應依刑事訴訟法第三百九十七條、第四百零一條，判決如主文。
中　　　華　　　民　　　國　　九十三　　年　　　七　　　月　　　八　　　日
                              最高法院刑事第十庭
                                  審判長法官  呂　潮　澤
                                        法官  白　文　漳
                                        法官  吳　昆　仁
                                        法官  吳　昭　瑩
                                        法官  黃　正　興
      右正本證明與原本無異
                                              書  記  官
中　　　華　　　民　　　國　　九十三　　年　　　七　　　月　　 十五 　　日
                                                                        Ａ
